【裁判字號】    97,消債抗,9
【裁判日期】    971031
【裁判案由】    抗告
【裁判全文】
臺灣桃園地方法院民事裁定             97年度消債抗字第9號
抗  告  人  甲○○
上列抗告人因依消費者債務清理條例聲請更生事件，對於民國97
年6 月30日本院97年度消債更字第30號裁定提起抗告，本院裁定
如下：
    主  文
抗告駁回。
抗告程序費用新台幣壹仟元由抗告人負擔。
    理  由
一、抗告意旨略以：本件更生事件前，抗告人雖曾依金融主管機
    關協商成立之中華民國銀行公會會員辦理消費金融案件無擔
    保債務協商機制與最大債權銀行即日盛國際商業銀行股份有
    限公司（下稱日盛銀行）成立協商，惟因抗告人每月薪資所
    得約僅新台幣（下同）37,000元，協商條件卻要其每月清償
    29,000元，原協商方案條件對抗告人而言過苛，嗣遽逢父母
    經商失敗，抗告人棲身之住所屢遭債權人不斷滋擾而變賣，
    抗告人只得另行在外租屋，每月額外支出租金11,000元（96
    年11月前為每月7,000 元），抗告人因此一突發事變，造成
    抗告人每月所得收入已無法負荷必要支出，致其無法依約履
    行前揭協商方案條件，有不可歸責於抗告人之原因。惟原審
    竟未予詳究，逕將消費者債務清理條例第151 條第5 項但書
    所定「不可歸責於己之事由，致履行顯有重大困難者」，僅
    限縮在「收入或收益」發生變更方有該條文適用，而遽認本
    件抗告人所額外增加房屋租金之「支出」不及於此，進而駁
    回抗告人之聲請，顯已不當增加原條文所無之限制，自有重
    大違誤等語。
二、查，本件抗告人主張其毀諾之原因，係其每月收入為37,000
    元，於扣除協商方案應償還之借款29,000元後，所剩餘額將
    不敷支應其每月之必要支出云云。然查此事由係抗告人於協
    商成立當時已知悉之事實，抗告人當時盱衡其經濟狀況，既
    仍簽署協商協議書，同意日盛銀行之無擔保債務還款計畫，
    且抗告人於原審行訊問程序時，已自承其目前之資力、工作
    及收入均與協商成立時無異等語（見原審卷97年6 月13日訊
    問筆錄），自難認抗告人已舉證證明其於協商成立後有何經
    濟狀況重大變更，或有何不可歸責於抗告人之事由，致履行
    協商顯有重大困難。至於抗告人復主張前揭協商成立後，因
    父母經商失敗，其所居住之房屋遭變賣，而不得不出外租屋
    ，致額外增加租金支出等語。惟：（一）就收入部分：本院
    依職權調閱抗告人之稅務電子閘門財產所有調件明細表（見
    原審卷第33頁）可知，抗告人95年度實際所得收入為536,45
    8 元，平均每月收入有44,705元（小數點以下四捨五入），
    扣除原協商方案所定之每月償還金額29,000元，仍有剩餘
    15,705元，將之與抗告人自稱協商當時扣除每月償還金額尚
    餘8,000 元比較，抗告人應有多餘款項7,705 元可作運用，
    縱使其後增加租金支出7,000 元為真，仍無礙其履行原協商
    方案所定償還條件之可能。（二）就支出部分：本件抗告人
    主張自96年11月後每月支出租金11,000元，然觀諸其所提房
    屋租賃契約書第3 條所載（見原審卷第9 頁），每月租金費
    用中另含有車費管理費，屬附有車位之住家，以抗告人既知
    負有鉅額債務無法清償，縱有租屋之需求，可選擇較廉價之
    租屋環境居住以減少開支，若選替後之租金支出較原租金為
    高而不思節制，此間之差額應非屬必要。又抗告人主張每月
    支出交通費4,550 元，若其得選擇離工作處所較近之大台北
    地區租屋，無需桃園與台北兩地通勤，勢必會減少交通費支
    出。另抗告人主張每月尚需支出電話費1,089 元，據其提出
    電信費用收據（見原審卷第13頁）所示，其中所載HiNet 網
    路租費440 元、ADSL電路月租費416 元等費用，均為明顯過
    度消費，非屬必要，此項費用應予剔除。而抗告人既已主張
    每月日常生活支出需10,000元，此該項目依常理應已包括水
    、電、瓦斯及有線電視之總稱，無另重複加計水、電、瓦斯
    及有線電視等費用1,500 元之道理，此項重複計算之費用，
    亦應剔除。再抗告人主張支付個人新光人壽保險股份有限公
    司之保險費9,800 元，然此部分保險費之支出，依其所提出
    之保險送金單（見原審卷第17頁）以觀，係全民健康保險或
    勞動保險以外之保險契約，於聲請人負債而無法清償之情形
    ，此保險費之支出既非為維持債務人生存之必要費用，難認
    係屬債務人必要之支出。縱債務人已與保險公司成立此契約
    ，衡情債務人亦應終止此非必要之保險契約，減少支出以利
    債務清償，故此部分保險費之支出，亦應剔除。末就抗告人
    主張每月尚須支出醫療費用1,500 元及扶養費3,000 元部分
    ，因抗告人迄未舉證證明此項費用之支出，本院無從審酌其
    必要性，故亦不得列入計算。基上，若將抗告人所陳報之前
    述支出，將不合理部分加以剔除或減縮後，以其薪資所得扣
    除原協商方案所定之償還金額所餘15,705元，應付抗告人個
    人每月固定支出，尚無不敷支應之情。是本院認抗告人既已
    積欠鉅額債務，理當應知所節制，竭力開源節流，盡量減少
    生活中非必要之消費及支出，更不能一方面仍維持積欠債務
    前之生活品質及享受，另一方面又要透過更生程序免除債務
    ，此顯然不合理。
三、另台北富邦商業銀行股份有限公司於97年7 月18日函覆本院
    其已提出「延長還款期限：180 期，利率：0%」之優惠彈性
    還款方案，無奈相對人表示無力負擔，並明確表示要繼續更
    生程序等語，有其所提民事陳報狀（見原審卷第59頁）附卷
    可憑。而原審97年6 月13日行訊問程序時，抗告人之最大債
    權銀行即日盛銀行亦同意以前開優惠方案作為再協商之條件
    ，惟抗告人表示其有礙難協商之處而拒絕，在在顯見抗告人
    並無清償債務之誠意，圖思藉由更生程序以達減免債務之目
    的，要無足取。
四、綜上，本件抗告人既無不可歸責於己之事由，致履行顯有重
    大困難之情形，已與消費者債務清理條例所定得聲請更生程
    序以清理債務之要件不符，顯然其聲請更生即屬要件不備，
    且無從補正。從而，原裁定為相同之認定，而駁回其更生之
    聲請，依法即無不合。抗告意旨猶執前詞指摘原裁定不當，
    求予廢棄另為裁定，為無理由，應予駁回。
五、據上論結，本件抗告為無理由，依消費者債務清理條例第15
    條，民事訴訟法第495條之1第1項、第449條第1項、第95 條
    、第78條，裁定如主文。
中    華    民    國    97    年    10    月    31    日
                民事第一庭  審判長法  官  郭琇玲
                                  法  官  林哲賢
                                  法  官  潘進柳
上為正本係照原本作成
本裁定不得抗告
                            書  記  官  李麗娟
中    華    民    國    97    年    10    月    31    日


司法院資訊處製作；財團法人民間司法改革基金會備份。
